【裁判字號】    95,易,784
【裁判日期】    951107
【裁判案由】    竊盜等
【裁判全文】
臺灣高雄地方法院刑事判決               95年度易字第784號
公  訴  人  臺灣高雄地方法院檢察署檢察官
被      告  甲○○
上列被告因竊盜等案件，經檢察官提起公訴（95年度偵字第1125
6號），本院判決如下：
    主  文
甲○○無故侵入他人建築物，累犯，處拘役伍拾日，如易科罰金
，以銀元佰元（即新臺幣玖佰元）折算壹日。
    事  實
一、甲○○前於民國92年間因施用毒品案件、竊盜案件，經台灣
    高雄地方法院以92年度易字第2029號判決就其施用一級毒品
    部分判處有期徒刑8 月，就其施用第二級毒品部分判處有期
    徒刑4 月，就其竊盜部分判處有期徒刑10月，並定應執行有
    期徒刑1 年8 月確定，且於93年5 月7 日入監執行，於94年
    11月9 日縮刑期滿，於94年11月10日因縮短刑期執行完畢出
    監。詎猶不知警惕，明知其未經坐落於高雄縣林園鄉○○村
    ○○路88巷21號農舍所有權人乙○○之同意，而於95年4 月
    16日下午3 時45分許行經上開農舍時，自該農舍一樓鐵絲圍
    籬下方缺口鑽入該農舍一樓，並進入該農舍二樓建築物內，
    嗣因其觸動設置於該農舍一、二樓之紅外線保全系統，為保
    全人員丙○○據報趕往現場而查獲。
二、案經乙○○訴請高雄縣政府警察局林園分局報告台灣高雄地
    方法院檢察署偵查起訴。
    理  由
壹、證據能力部分：
    證人即告訴人乙○○、證人即保全人員丙○○於偵查中依刑
    事訴訟法第158 條之3 規定具結後，向檢察官所為之陳述，
    依刑事訴訟法第159條之1第2項規定，得為證據。
貳、實體部分：
一、訊據被告甲○○就其於前揭時、地，未經取得農舍所有權人
    乙○○之同意，無故自該農舍一樓鐵絲圍籬下方缺口，侵入
    乙○○所有，坐落於高雄縣林園鄉○○村○○路88巷21號農
    舍一、二樓之事實，坦認不諱（見本院卷第56頁），核與證
    人即保全人員丙○○於本院審理中證稱：…案發時（即95年
    4 月16日下午3 時45分許）伊因接到中心通報（保全系統）
    有訊號，故伊前往（農舍）巡邏，…農舍外圍設有紅外線保
    全系統，（當庭繪製農舍保全系統圖）當時圖上所示位
    置之保全系統被觸動，係指在一樓前方所設置的一組紅外
    線，係指設置在二樓斜角處的紅外線，…伊在農舍內之一
    樓樓梯口發現被告，…被告正從二樓樓梯上下來，被告站在
    樓梯轉角處與伊相遇…等語相符（見本院卷第90頁、第92頁
    、第88頁、第89頁、第96頁），應認信實。
二、按刑法第306 條所謂建築物，係指住宅以外上有屋面周有門
    壁，足蔽風雨，可供居住或其他用途，且定著於土地之工作
    物而言。本件告訴人乙○○所有之農舍一樓係開放空間，外
    圍圍有鐵絲網，一樓為開放空間，並未設置大門，由農舍一
    樓即可直接登上二樓，又該農舍週圍以鐵皮浪板圍起來，保
    全系統則裝置在鐵皮屋內等情，業經證人丙○○分別於偵、
    審程序中證述至明（見本院卷第89頁、偵卷第26頁），並據
    丙○○繪製該農舍內之保全系統設置圖在卷供參（見本院卷
    第96頁），再參諸卷附現場照片顯示，告訴人指述其原放置
    馬達之農舍房間四週確圍有牆面（見警卷第9 頁），被告則
    供述伊曾登上該農舍屋頂看鴿子等語（見本院卷第54頁），
    足認被告所侵入之農舍雖一樓為開放空間，惟該農舍二樓係
    一鐵皮屋，上有屋頂，周圍經以鐵皮浪板圈圍，足蔽風雨，
    且定著於土地上。證人即告訴人乙○○於偵查中復證稱：伊
    平日出入該農舍栽植盆栽等語（見偵卷第27頁），可認該建
    築物係供告訴人為一定用途使用。揆諸前開說明，上開農舍
    自屬前揭刑法第306 條所謂之建築物無訛。而被告無故侵入
    上開農舍之犯行，復據該農舍之所有人乙○○提出告訴（見
    警卷第4 頁），是本件事證已臻明確，被告無故侵入他人建
    築物之犯行洵堪認定。
三、核被告所為，係犯刑法第306 條第1 項之無故侵入他人建築
    物罪。
  (一)按行為後法律有變更者，適用行為時之法律。但行為後之法
    律有利於行為人者，適用最有利於行為人之法律，刑法第2
    條第1 項定有明文。
  1.就刑法第306條罰金刑最低刑度之變更：
    本件被告所犯刑法第306 條第1 項無故侵入他人建築物罪之
    主刑為1 年以下有期徒刑、拘役或銀元三百元以下罰金。被
    告犯罪時（即95年4 月16日）之刑法就罰金刑之規定，依修
    正前刑法第33條第5 款規定，罰金刑應處銀元一元以上，並
    應依修正前罰金罰鍰提高標準條例第1 條規定，就其原定數
    額得提高為2 倍至10倍，但法律已依一定比率規定罰金或罰
    鍰之數額或倍數者，依其規定。惟94年1 月7 日修正、94年
    2 月2 日公布、95年7 月1 日施行之刑法第33條第5 款則規
    定：「罰金：新臺幣一千元以上，以百元計算之」，而95年
    6 月14日修正公布之刑法施行法第1 條之1 第2 項規定：「
    94 年1月7 日刑法修正時，刑法分則編未修正之條文定有罰
    金者，自94年1 月7 日刑法修正施行後，就其所定數額提高
    為30倍，但72年6 月26日至94年1 月7 日新增或修正之條文
    ，就其所定數額提高為3 倍」，是經比較修正前後之罰金刑
    輕重，該罰金刑之最低刑度於修法後已有加重，故以95年7
    月1 日修正公布施行前之規定較有利於被告，應依刑法第2
    條第1 項前段規定，適用行為時之法律，亦即適用修正前之
    刑法第306 條第1項規定論罪科刑。
  2.就累犯條文之修正：
    被告前於92年間因施用毒品案件、竊盜案件，經本院以92年
    度易字第2029號判決就其施用一級毒品部分判處有期徒刑8
    月，就其施用第二級毒品部分判處有期徒刑4 月，就其竊盜
    部分判處有期徒刑10月，並定應執行有期徒刑1 年8 月確定
    ，且於93年5 月7 日入監執行，於94年11月9 日縮刑期滿，
    於94年11月10日因縮短刑期執行完畢出監之事實，有卷附台
    灣高等法院被告前案紀錄表1 件可稽（見本院卷第11頁、第
    16頁），其於5 年以內故意再犯本件有期徒刑以上之罪，不
    論依修正前之刑法第47條，或修正後之刑法第47條第1 項之
    規定，均構成累犯，對被告而言並無有利或不利之情形，自
    不生新舊法比較之問題，應逕依修正前之刑法第47條，論以
    累犯，並加重其刑。
  3.就易科罰金折算標準之變更：
    被告犯罪時之刑法第41條第1 項前段規定：「犯最重本刑為
    5 年以下有期徒刑以下之刑之罪，而受6 個月以下有期徒刑
    或拘役之宣告，因身體、教育、職業、家庭之關係或其他正
    當事由，執行顯有困難者，得以一元以上三元以下折算一日
    ，易科罰金。」，又受刑人行為時之易科罰金折算標準，依
    修正前罰金罰鍰提高標準條例第2 條前段規定（現已刪除）
    ，就其原定數額提高為100 倍折算1 日，則本件受刑人行為
    時之易科罰金折算標準，應以銀元三百元折算1 日，經折算
    為新臺幣後，應以新臺幣九百元折算為1 日。惟94年1 月7
    日修正、94年2 月2 日公布、95年7 月1 日施行之刑法第41
    條第1 項前段則規定：「犯最重本刑為5 年以下有期徒刑以
    下之刑之罪，而受6 個月以下有期徒刑或拘役之宣告者，得
    以新臺幣一千元、二千元或三千元折算一日，易科罰金。」
    比較修正前後之易科罰金折算標準，以95年7 月1 日修正公
    布施行前之規定，較有利於被告，則應依刑法第2 條第1 項
    前段，適用修正前刑法第41條第1 項前段規定，定其易科罰
    金之折算標準。
  4.綜上，經整體綜合比較結果，本件應依刑法第2 條第1 項前
    段規定，一體適用被告行為時之法律，即修正前刑法之規定
    論罪科刑。
  (二)爰審酌被告無故侵入告訴人之農舍，致告訴人對其財產之出
    入自由與安全遭致妨害，法紀觀念淡薄，惟念及被告犯後坦
    認部分犯行，其僅國中畢業，所受教育程度不高等一切情狀
    ，爰量處如主文所示之刑，並諭知易科罰金之折算標準。
四、公訴意旨另以：被告甲○○意圖為自己不法之所有，於95年
    4 月16日下午3 時45分許，以不詳方式，破壞乙○○設置於
    其所有，坐落於高雄縣林園鄉○○村○○路88巷21號農舍外
    圍之鐵絲圍牆，並於進入上開農舍後，切斷農舍內之馬達電
    線，欲竊取乙○○所有，價值新台幣（下同）一萬二千元之
    馬達，因而觸動保全裝置，為趕赴現場之保全人員丙○○發
    現，而未得手，因認被告所為係犯刑法第321 條第2 項第1
    項第2 款之毀壞安全設備竊盜未遂罪云云。
  (一)按犯罪事實應依證據認定之，無證據不得推定其犯罪事實。
    又不能證明被告犯罪者，應諭知無罪之判決，刑事訴訟法第
    154 條、第301 條第1 項分別定有明文。又告訴人之告訴，
    係以被告受刑事訴追為目的，是其陳述是否與事實相符，仍
    應調查其他證據以資審認。而認定不利被告之事實，須依積
    極證據，苟積極證據不足為不利於被告事實之認定時，即應
    為有利於被告之認定，不必有何有利之證據；事實之認定，
    應憑證據，如未能發現相當證據，或證據不足證明，自不能
    以推測或擬制之方法以為裁判基礎，亦有最高法院52年台上
    字第1300號、30年上字第816 號、40年台上字86號判例要旨
    足資參照。
  (二)本件公訴人認被告涉犯前開罪嫌，無非以告訴人即被害人乙○○之指訴、證人即保全人員丙○○之證述為其論據。訊據
    被告甲○○堅決否認有何前揭犯行，辯稱：伊固曾於前開時
    、地自農舍圍籬下方爬進農舍內，但伊只是到農舍屋頂看鴿
    子，並未竊取馬達等語（見本院卷第54頁、第87頁）。
  (三)按刑法上之未遂犯，必須已著手於犯罪行為之實行而不遂，
    始能成立，此在刑法第25條第1 項規定甚明，同法第321 條
    之竊盜罪，為同法第320 條之加重條文，自係以竊取他人之
    物為其犯罪行為之實行，至於該條第1 項各款所列情形，不
    過為犯竊盜罪之加重條件，如僅著手於該項加重條件之行為
    而未著手搜取財物，仍不能以本條之竊盜未遂論；又侵入某
    公司內，既未著手於客觀上可認為竊盜行為之實行，縱其目
    的係在行竊，仍難論以竊盜未遂之罪，至被害人已就侵入行
    竊依法告訴，其無故侵入他人建築物部分，雖在告訴範圍內
    ，亦祇能依刑法第308 條第1 項適用同法第306 條第1 項處
    斷，有最高法院27年滬上字第54號及28年滬上字第8 號判例
    要旨可資參照。
  (四)本件告訴人即被害人乙○○固於偵查中指稱：…被告係剪斷
    鐵絲網後進入農舍內，農舍內有兩個馬達，伊到場時其中一
    個馬達電線已被剪斷，被拿到農舍的外面走廊，伊可確定案
    發前2 日鐵絲網還是好的，馬達也還安置在屋內等語（見偵
    卷第26頁、第27頁），但查：
  1.證人即保全人員丙○○證稱：…伊最後一次前往上開農舍巡
    邏之時間約（案發）一星期前，伊未注意鐵絲網是否完整等
    語（見本院卷第90頁），是上開農舍鐵絲網於案發前是否仍
    屬完整，已有可疑。再依卷附現場照片顯示，告訴人所指述
    被告侵入之地點，乃圍牆下方與地面接附處，至於該圍牆上
    方之鐵絲網，則未見破損痕跡（見警卷第8 頁），而現場並
    未遺留工具或已遭人破壞之鐵絲網乙情，亦據證人丙○○證
    述甚明（見本院卷第91頁），是被告供稱：伊係自圍牆下方
    的洞鑽入農舍等語（見本院卷第87頁、第91頁），應屬非虛
    ，故公訴人僅憑告訴人之指述即逕予推認該鐵絲網圍牆係遭
    被告破壞，容嫌速斷，而不可採。
  2.又告訴人指稱被告著手竊取之馬達電線係遭人剪斷，固有現
    場相片2 幀為憑（見警卷第9 頁），惟被告為警查獲時，自
    被告身上或逮獲被告之現場，均未查扣任何利剪等作案工具
    ，業據證人即保全人員丙○○於本院審理中證稱：伊在農舍
    內之一樓樓梯口發現被告，…伊發現被告時，被告手上並無
    拿工具或馬達…，警方未在現場找到工具，…馬達被發現的
    位置係在一樓樓梯口左前方，約距樓梯一兩步的距離…等語
    （見本院卷第88頁、第89頁、第91頁、第92頁），是該馬達
    縱於遭人剪斷電線後移置他處，然因現場並未查獲被告所使
    用之工具，故無證據顯示上開馬達電線係遭被告剪斷，本件
    復無其他積極證據足證被告有何將上開馬達自農舍內移置至
    一樓樓梯口之行為，自難僅以被告為保全人員丙○○發現時
    之位置與馬達遭棄置之位置相近，遽予推認被告已著手竊取
    該馬達。況證人丙○○復證稱：…（伊發現被告時）被告正
    從二樓樓梯上下來，被告站在樓梯轉角處與伊相遇，被告當
    時神色正常，並未轉身逃跑，被告向伊表示伊到二樓看東西
    ，…伊知道農舍上面有鴿子，但伊不清楚究係養在二樓或三
    樓等語（見本院卷第89頁），衡諸日常生活經驗法則，一般
    竊賊倘行竊失風為人發覺，無不神色慌張，急於逃跑，惟本
    件被告為保全人員發覺時，其神色舉止如常，已與常情不符
    ，自難僅以被告無故侵入告訴人所有農舍內之行為，即予推
    斷被告已著手行竊。況證人丙○○亦證述上開農舍中確有飼
    養鴿子乙情無訛，是被告辯稱：伊係到農舍屋頂看鴿子等語
    （見本院卷第54頁），即非憑空虛撰，而有實據。告訴人於
    偵查中否認於農舍飼養鴿子云云（見偵卷第27頁），核與證
    人丙○○所述相悖，尚非可採。
  3.揆諸前揭說明，本案既無從證明被告已著手於客觀上可認為
    竊盜行為之實行，縱被告侵入農舍之目的係在行竊，仍難論
    以竊盜未遂之罪。
  (五)綜上，公訴人所憑認定被告犯罪之論據，均無可採為被告有
    罪之證據，揆諸前開規定及判例意旨，依罪疑從輕原則，即
    應為被告無罪之有利認定，惟此部分既與公訴人起訴前開有
    罪部分（即被告無故侵入他人建築物部分）有牽連犯之裁判
    上一罪關係，爰不另為無罪之諭知。
據上論斷，應依刑事訴訟法第299 條第1 項前段，刑法第2 條第
1 項前段、修正前刑法第306 條第1 項、第47條、第41條第1 項
，罰金罰鍰提高標準條例第1 條、刪除前罰金罰鍰提高標準條例
第2條，判決如主文。
本案經檢察官董秀菁到庭執行職務。
中    華    民    國    95    年    11    月     7    日
                  刑事第八庭    審判長法  官  李政庭
                                      法  官  李育信
                                      法  官  賴文姍
以上正本證明與原本無異。
如不服本判決，應於判決送達後10日內，向本院提出上訴狀。
中    華    民    國    95    年    11    月     7    日
                                      書記官  王高山
附錄本判決論罪之法條：
刑法第306 條第1項：
無故侵入他人宅、建築物或附連圍繞之土地或船艦者，處一年以
下有期徒刑、拘役或三百元以下罰金。


司法院資訊處製作；財團法人民間司法改革基金會備份。
